【裁判字號】    97,簡上,280
【裁判日期】    980331
【裁判案由】    侵權行為損害賠償
【裁判全文】
臺灣板橋地方法院民事判決             97年度簡上字第280號
上  訴  人  甲○○
被  上訴人  乙○○
上列當事人間請求侵權行為損害賠償事件，上訴人對於中華民國
97年11月6 日本院三重簡易庭97年度重簡字第2453號民事判決，
提起上訴，經本院於98年3 月11日言詞辯論終結，判決如下：
    主  文
原判決關於命上訴人給付部分及該部分假執行之宣告，暨除確定
部分外訴訟費用之裁判均廢棄。
上開廢棄部分，被上訴人在第一審簡易之訴駁回。
第一審（除確定部分外）及第二審訴訟費用由被上訴人負擔。
    事實及理由
一、被上訴人於原審起訴主張：被告與其同居男友張順安因承租
    門牌號碼為臺北縣新莊市○○路599 號旁之鐵皮屋而發生糾
    紛，竟於民國97年4 月10日凌晨4 時38分、39分、41分、42
    分，連續4 次以其使用之行動電話門號0000000000號，傳送
    內容為「乙○○小姐，我是房東吳先生，我是給妳方便，而
    妳把它當隨便，妳說：我們是否要當面來談一談房屋租賃契
    約書內容，詳談．．．」之簡訊至被上訴人使用之行動電話
    ，又於97年5 月20日撥打無聲電話騷擾被上訴人，不法侵害
    被上訴人居住安寧之人格法益，而被上訴人於97年4 月10日
    已懷有8 個月身孕，於97年5 月20日當時亦甫生產後10天，
    卻遭上訴人騷擾，精神受到相當之痛苦。爰依民法侵權行為
    之規定，請求被告賠償非財產上損害新臺幣（下同）200,00
    0 元等語。（張順安於原審併起訴請求上訴人賠償200,000
    元部分，已經原審判決駁回其訴，其未於法定期間內提起上
    訴，業已確定，附此敘明。）
二、上訴人於原審則抗辯：伊當時因急著找被上訴人出面處理違
    法轉租鐵皮屋及拆除鐵門之事，才以簡訊通知被上訴人，但
    只有傳1 次，並未以無聲電話加以騷擾，應不構成妨害其居
    住安寧等語。
三、原審就被上訴人主張上訴人於97年4 月10日凌晨連續傳送簡
    訊騷擾之事實，判決上訴人應賠償被上訴人40,000元，另認
    被上訴人主張上訴人於97年5 月20日撥打無聲電話騷擾一節
    為無理由，並駁回被上訴人其餘之訴（被上訴人就原審判決
    不利於渠部分均未聲明不服，業已確定，併予敘明）。上訴
    人就原審判決不利於渠之部分聲明不服，提起上訴，略稱：
    (一)被上訴人及其同居人張順安向上訴人承租鐵皮屋，卻違約
    轉租予第三人，並將原裝設於鐵皮屋內1 樓至2 樓樓梯口之
    鐵門拆除，復避居他處行蹤不明，上訴人透過各種方式均無
    法與其等取得聯絡，嗣向其等轉租之承租人高正雄詢問後，
    得知被上訴人更換過之最新行動電話門號，屢次打電話予被
    上訴人均拒絕接聽，只得被迫以簡訊方式留言要求其等出面
    協商解決，且只有發出1 通簡訊，並未連續發出4 通簡訊，
    此部分可能係行動電話門號業者機臺本身之錯誤播放所致。
    (二)又依社會通念及經驗法則，行動電話簡訊之來電答鈴，多
    半僅以極短暫之門鈴聲或鈴鐺聲提醒受話用戶，且不會以太
    大聲之響音為之。本件被上訴人主張其簡訊來電答鈴既響且
    長一節，並無實據，且縱確實如此，惟被上訴人自己決定將
    手機簡訊來電答鈴設定如此異於常態，又不在睡前關機享受
    安靜睡眠，自應承擔有人可能半夜來電或來訊之影響睡眠結
    果等語。並聲明：(一)原判決不利於上訴人之部分廢棄，(二)上
    開廢棄部分，被上訴人在第一審之訴駁回。被上訴人則聲明
    ：上訴駁回。
四、本院之判斷
  (一)被上訴人主張其於97年4 月10日凌晨4 時38分、39分、41分
    、42分，先後4 次接收上訴人以行動電話門號0000000000號
    傳送內容同為「乙○○小姐，我是房東吳先生，我是給妳方
    便，而妳把它當隨便，妳說：我們是否要當面來談一談房屋
    租賃契約書內容，詳談．．．」之簡訊等情，業據原審當庭
    勘驗被上訴人使用之行動電話屬實（見原審卷第47頁），且
    為上訴人所不爭執，自堪信為真正。
  (二)又被上訴人主張上訴人連續4 次傳送相同內容之簡訊至其使
    用之行動電話，以致其使用之行動電話門號每接收1 通簡訊
    即會大聲唱歌持續至少30秒，已對其造成騷擾等語，上訴人
    除否認有連續發送4 通簡訊予被上訴人之事實外，並以被上
    訴人主張其簡訊來電答鈴既響且長一節，並無實據，且縱確
    實如此，惟被上訴人自己決定將手機簡訊來電答鈴設定如此
    異於常態，又不在睡前關機享受安靜睡眠，自應承擔有人可
    能半夜來電或來訊之影響睡眠結果等語資為抗辯。經查：
    1.上訴人對於其曾於97年4 月10日凌晨4 時許傳送上開內容
      之簡訊予被上訴人之事實並不爭執，僅以其只有發送1 通
      簡訊等語為辯。經本院依職權向中華電信股份有限公司查
      詢上訴人所使用行動電話門號0000000000號在前述時間實
      際發送簡訊之情形，經該公司客戶服務處第一客服第一作
      業中心於98年1 月16日以信客一（一）警密（98）字第03
      0 號函覆稱：「帳單明細顯示0000000000於97年4 月10日
      凌晨4 時38分至4 時43分共發了5 通簡訊至門號00000000
      00。或因簡訊太長（中文簡訊每通限70字）手機會分割成
      數通發送」、「若收訊方關機或收訊不良等因素導致簡訊
      無法即時送達，系統會於24小時內自動重送，至簡訊發送
      成功系統只紀錄1 次」等語，有上開函文暨其所附之已出
      帳通話明細清單各1 件附卷可稽（見本院卷第30至33頁）
      ，足見行動電話門號使用者僅發送1 通簡訊時，惟有在簡
      訊內容太長，或因收訊方關機、收訊不良等因素導致簡訊
      無法即時送達而由系統於24小時內自動重送之情況下，收
      訊方才會接收到該使用者發送之多通簡訊，但後者僅會由
      系統留存1 次發送簡訊成功之紀錄。然而，被上訴人於97
      年4 月10日凌晨4 時許連續接收由上訴人所發送多通簡訊
      之內容均相同，顯非因簡訊內容過長而遭系統自動分割成
      數通發送之情形，又依中華電信股份有限公司客戶服務處
      第一客服第一作業中心檢送之已出帳通話明細清單所示（
      見本院卷第31頁），上訴人使用之行動電話門號00000000
      00號於97年4 月10日凌晨4 時許，成功發送簡訊至被上訴
      人所使用行動電話門號0000000000號之紀錄共有5 次，亦
      與一般發送之簡訊無法即時送達而由系統自動重送並僅留
      存1 次發送成功紀錄之情形不同。故排除前述因行動電話
      業者系統設計因素所導致收訊方接收多通簡訊之情形，本
      件上訴人所使用之行動電話門號既於97年4 月10日凌晨4
      時許有多次成功發送簡訊給被上訴人之紀錄，則被上訴人
      主張上訴人係連續發送4 通相同內容之簡訊至其使用之行
      動電話等情，自屬有據，至於上訴人抗辯其僅發出1 通簡
      訊，被上訴人接受4 通簡訊實係行動電話門號業者系統錯
      誤所致等語，即不足採信。
    2.按不法侵害他人之身體、健康、名譽、自由、信用、隱私
      、貞操，或不法侵害其他人格法益而情節重大者，被害人
      雖非財產上之損害，亦得請求賠償相當之金額，民法第19
      5 條第1 項前段定有明文。又常人設置住所旨在求得一安
      寧舒適之居住環境，是於他人居住區域發出超越一般人社
      會生活所能容忍之噪音，或為超出一般社會常情所能忍受
      之騷擾行為，應屬不法侵害他人居住安寧之人格利益，如
      其情節重大，被害人尚非不得依民法第195 條第1 項規定
      請求賠償相當之金額（最高法院92年度臺上字第164 號判
      例意旨參照）。本件上訴人為通知被上訴人及其同居人張
      順安出面解決違約轉租及拆除鐵門之事，於深夜連續發送
      4 通內容相同之簡訊至被上訴人使用之行動電話門號，而
      衡諸一般人行動電話簡訊來電答鈴多設定為短促之響鈴，
      以提醒收訊方有接受到簡訊來電，收訊方則可選擇在適當
      時間自行查閱簡訊內容，倘未能即時查閱簡訊內容，亦會
      在收訊方所使用之行動電話中儲存該簡訊內容並顯示有未
      查看之簡訊來電，故行動電話簡訊服務之目的，一方面在
      便利發送方可即時傳遞訊息予收訊方，縱使收訊方未能即
      時查閱簡訊內容，亦可儲存於收訊方所使用之行動電話中
      ，以保證訊息確能傳遞至收訊方，另方面便利收訊方可自
      行決定查看簡訊以收受外來訊息與否及其時間，保障其對
      於個人私領域之自主權。準此，上訴人在一般人設定接收
      行動電話簡訊來電答鈴為短促響鈴之預期下，於深夜傳送
      簡訊通知被上訴人出面解決違約轉租及拆除鐵門之事，雖
      與一般人之生活作習時間有異，惟被上訴人應僅受到短促
      之響鈴通知，且無須立即在深夜起床查看簡訊內容，可待
      白天起居活動時再行查閱，是上訴人前揭所為，尚難認屬
      超出一般社會常情所能忍受之騷擾行為。至被上訴人主張
      其使用之行動電話簡訊來電答鈴係設定會大聲唱歌持續至
      少30秒一節，則為上訴人所否認，復未據被上訴人舉證以
      實其說，自無法逕信屬實，且縱係屬實，惟上開行動電話
      簡訊來電答鈴之設定，與一般人使用行動電話之習慣有異
      ，更為上訴人所無法預料，自不得據此認定上訴人前揭所
      為已不法侵害被上訴人居住安寧之人格法益且情節重大，
      是被上訴人以其居住安寧之人格法益被侵害為由，依民法
      第195 條第1 項規定請求非財產上損害，即不應准許。
  (三)綜上所述，被上訴人依民法侵權行為之規定請求上訴人賠償
    非財產上損害，為無理由，不應准許。原審判命上訴人應賠
    償被上訴人40,000元，並依職權為假執行之宣告，尚有未洽
    。上訴意旨指摘原判決此部份不當，求予廢棄改判，為有理
    由，爰由本院將原判決此部份予以廢棄改判，如主文第2 項
    所示。
五、本件判決事證基礎已臻明確，兩造其餘主張、陳述及所提證
    據，暨攻擊、防禦方法，經本院審酌後，認與判決結果已無
    影響，爰不再一一論述，併予敘明。
六、結論：本件上訴為有理由，依民事訴訟法第436 條之1 第3
    項、第450 條、第78條，判決如主文。
中    華    民    國    98    年    3     月    31    日
                  民事第三庭審判長法  官  朱耀平
                                  法  官  張紫能
                                  法  官  王瑜玲
以上正本係照原本作成
對本判決不得上訴。
中    華    民    國    98    年    4     月    3     日
                                  書記官  黃美雲


司法院資訊處製作；財團法人民間司法改革基金會備份。
